【裁判字號】    93,易緝,52
【裁判日期】    950825
【裁判案由】    恐嚇取財等
【裁判全文】
臺灣彰化地方法院刑事判決              93年度易緝字第52號
公  訴  人  臺灣彰化地方法院檢察署檢察官
被      告  己○○
                    現另案在臺灣臺中監獄執行中
上列被告因恐嚇取財等案件，經檢察官提起公訴（九十年度偵字
第一六四四號），及移送併案審理（九十年度偵字第三六八九號
，臺灣臺中地方法院檢察署九十三年度偵緝字第一五○二號），
本院判決如下：
    主  文
己○○連續故買贓物，累犯，處有期徒刑柒月，扣案變造之甲○○國民身分證上黏貼之己○○照片壹張沒收；又連續意圖為自己
不法之所有，以恐嚇使人將本人之物交付，累犯，處有期徒刑壹
年壹月；又對於公務員依法執行職務時，施強暴，累犯，處有期
徒刑肆月。應執行有期徒刑壹年拾月，扣案變造之甲○○國民身
分證上黏貼之己○○照片壹張沒收。
    事  實
一、己○○前因竊盜案件，經臺灣宜蘭地方法院以八十六年度訴
    字第二四三號判處有期徒刑一年二月，並經臺灣高等法院以
    八十六年度上易字第六二○○號判決駁回上訴而確定，嗣經
    送監執行，於民國八十七年十一月十七日縮短刑期假釋出監
    付保護管束，甫於八十八年一月十日因縮刑期滿未經撤銷假
    釋，而執行完畢。
二、己○○仍不知悔改，竟分別基於變造國民身分證之犯意、故
    買贓物之概括犯意，從事下列變造國民身分證與連續故買贓
    物之犯行：
  (一)因另案遭臺灣臺中地方法院發布通緝，為逃避查緝，明知真
    實姓名年籍不詳之成年男子所販賣甲○○之國民身分證（置
    放在任新保所有、甲○○使用之車牌號碼ＯＰ－六一四一號
    自用小客車內，於八十九年八月二十二日上午十時許，停放
    在臺中市○○路與林森路口，連同上開自用小客車失竊）係
    竊盜取得之贓物，竟於八十九年八月下旬某日，在臺中市干
    城車站附近，以新臺幣（下同）八千元之代價，向該成年男
    子購買甲○○之國民身分證一枚，並與該成年男子共同基於
    變造身分證之犯意聯絡，由己○○交付自己之照片一張予該
    成年男子，並推由該成年男子將己○○之照片換貼在甲○○
    之國民身分證上，而變造國民身分證，足以生損害於甲○○
    及戶政機關對於戶籍管理之正確性，再由該成年男子將變造
    之國民身分證交付予己○○。
  (二)明知真實姓名年籍不詳、綽號「一修」之成年男子所販賣之
    磁器花瓶二十四支、金箔精品七面、茶壺二支、茶具五組、
    蓮花座七個、鼻煙盒三組、書畫筆六盒、磁器花盒十個、筆
    筒四個、石印一盒、磁器人偶五個、石球三顆、水晶球四顆
    、石元寶四顆、修剪刀組二盒、硯臺三個、磁壺一個、景泰
    藍花瓶二支、女媧石一個、水晶茶壺二支、小水晶十三個（
    庚○○○所有、置放在車牌號碼ＧＲ－五七三○號自用小貨
    車內，於八十九年九月二十八日下午四時許，停放在臺中市
    ○○街八四號前，連同上開自用小貨車失竊）係竊盜取得之
    贓物，竟於八十九年九月二十九日上午九時許，在彰化縣彰
    化市○○路旁，以七萬元之代價，向綽號「一修」之成年男
    子購買上開古董、藝品，嗣經警循線，先於八十九年九月二
    十九日下午四時三十分許，在彰化縣彰化市○○路○段二巷
    四之六號住處前，起獲上開部分古董、藝品（均經警發還庚○○○），復於九十年五月二十八日下午二時五十分許，在
    臺中市○○路二三九之五一號辛○○住處內，起獲其寄放之
    上開其餘古董、藝品（均經警發還庚○○○）。
三、己○○另分別基於妨害公務之犯意、意圖為自己不法所有之
    竊盜與恐嚇取財概括犯意，從事下列妨害公務、連續竊盜與
    連續恐嚇取財之犯行：
  (一)於八十九年八月二十八日晚上十一時三十分許，在彰化縣彰
    化市○○路○段六四四巷三十號前，持自備鑰匙一把（未扣
    案、已丟棄），竊取乙○○所有、車牌號碼ＯＭ－二五○三
    號自用小貨車一輛，得手後，復於八十九年八月二十九日凌
    晨一時許，按置放在上開自用小貨車內之乙○○名片所載電
    話號碼，撥打電話向乙○○恫稱：須交付三萬元，若不交付
    ，將拆解該車等語，使乙○○因而心生畏懼，乃與己○○約
    定在彰化縣彰化市○○路、東民街口之八卦山牌樓附近榕樹
    下交款，而著手恐嚇乙○○，使其交付財物。惟乙○○與己○○相約後，係以折疊之報紙置於塑膠袋內放在約定地點，
    佯裝為現款，並向彰化縣警察局彰化分局八卦山派出所報案
    ，該所受理後，即由警員戴勝童、鄭信德等七人至約定地點
    埋伏，其中戴勝童穿著制服，鄭信德穿著便服，等候己○○
    出現。而己○○則於八十九年八月二十九日凌晨三時許，乘
    坐不知情之李仁秀（另由檢察官不起訴處分確定）駕駛之計
    程車抵達取款地點，並取走上開塑膠袋，旋為警查獲，警員
    即當場表明身分，喝令己○○止步，以執行逮捕現行犯職務
    ，但己○○見狀，並未束手就縛，反而丟下塑膠袋，往中山
    路逃跑，途中戴勝童（起訴書誤載為鄭信德）先抓住己○○
    手腕，己○○竟予以甩開，造成戴勝童右手腕扭傷（傷害部
    分未據告訴），戴勝童乃對空鳴槍，流彈並射中己○○右足
    踝，己○○繼續逃至彰化縣議會圍牆邊，鄭信德即趨前抱住
    其腰部，己○○仍極力掙脫，並用手肘掣頂鄭信德胸部，致
    鄭信德左膝撞擊地面受傷（起訴書誤載為戴勝童，傷害部分
    亦未據告訴），而於戴勝童、鄭信德執行逮捕現行犯職務中
    ，接續以強暴方法妨害二人執行職務。嗣因己○○業已體力
    不支，始為警在該圍牆邊逮捕，並在己○○身上起獲乙○○
    之名片一張、變造之甲○○國民身分證一枚，另在現場扣得
    內裝報紙佯裝現款之塑膠袋一只，復依己○○之供述，在彰
    化縣彰化市○○路七九號旁，起獲乙○○之上開自用小貨車
    一輛（經警發還乙○○）。
  (二)於八十九年九月二十日上午十一時許，在臺中市西屯區福上
    巷二五五弄之停車場內，徒手竊取丁○○所有車牌號碼ＯＫ
    －六二六一號自用小客車一輛，得手後，旋於同日下午二時
    許，撥打電話向丁○○之父丙○○恫稱：須交付三萬元，若
    不交付，將拆解該車等語，經丙○○轉知丁○○，使丁○○
    因而心生畏懼，乃與己○○聯繫，雙方協議金額降為一萬一
    千元後，丁○○即於八十九年九月二十七日依己○○指示匯
    款一萬一千元至臺中縣太平鄉農會帳號第00000000
    000000號吳文正之帳戶（下稱吳文正之太平鄉農會帳
    戶）內，惟己○○並未將上開自用小客車交還丁○○。嗣於
    八十九年九月二十九日下午五時十分許，為警在彰化縣彰化
    市○○路○段二巷四之二號居所內查獲，並在居所前起獲丁○○之上開自用小客車一輛（經警發還丁○○）、在居所內
    起獲吳文正之太平鄉農會帳戶存摺一本。
四、案經彰化縣警察局彰化分局報告臺灣彰化地方法院檢察署檢
    察官偵查起訴及移送併案審理，暨彰化縣警察局彰化分局報
    告臺灣臺中地方法院檢察署檢察官移送併案審理。
    理  由
一、按被告以外之人於審判外之言詞或書面陳述，除法律有規定
    者外，不得作為證據。被告以外之人於偵查中向檢察官所為
    之陳述，除顯有不可信之情況者外，得為證據。被告以外之
    人於審判外之陳述，雖不符前四條之規定，而經當事人於審
    判程序同意作為證據，法院審酌該言詞陳述或書面陳述作成
    時之情況，認為適當者，亦得為證據。當事人、代理人或辯
    護人於法院調查證據時，知有第一百五十九條第一項不得為
    證據之情形，而未於言詞辯論終結前聲明異議者，視為有前
    項之同意。刑事訴訟法第一百五十九條第一項、第一百五十
    九條之一第二項、第一百五十九條之五分別定有明文。本件
    被害人乙○○於偵查中向檢察官所為證述，雖係被告以外之
    人於審判外之言詞陳述，為傳聞證據，然其於偵查中向檢察
    官所為證述，既經具結（偵字第一六四四號卷第十五頁），
    又無其他證據足認該陳述有何顯不可信之情事，依刑事訴訟
    法第一百五十九條之一第二項規定，應認上開證人於偵訊中
    之證述，得採為認定本件犯罪事實所憑之證據；又被害人甲○○、庚○○○、乙○○、丁○○、證人辛○○於警詢中所
    為證述，雖係被告以外之人於審判外之言詞陳述，為傳聞證
    據，然被告於本院準備程序同意將之引為證據（本院卷(一)第
    五三頁、本院卷(二)第八五頁），且知悉該言詞陳述為傳聞證
    據而未於言詞辯論終結前聲明異議，本院復審酌該言詞陳述
    均係由證人出於自由意識而陳述，並無非法取證之情況，依
    刑事訴訟法第一百五十九條之五之規定，認上開證人於警詢
    中之證述，均得採為認定本件犯罪事實所憑之證據，合先敘
    明。
二、訊據被告己○○對於事實欄二(一)變造國民身分證與故買贓物
    、事實欄二(二)故買贓物、事實欄三(一)竊盜與恐嚇取財之事實
    ，以及事實欄三(二)關於竊取丁○○所有車牌號碼ＯＫ－六二
    六一號自用小客車一輛之事實，固均坦承不諱，惟矢口否認
    有事實欄三(一)之妨害公務、事實欄三(二)之恐嚇取財等犯行，
    辯稱：伊中槍後就昏倒了，因為逃跑過程很緊張，忘記有無
    在縣議會圍牆外打到警員；伊係於八十九年九月二十八日凌
    晨一時許，始在臺中市○○路旁竊取丁○○所有上開自用小
    客車，並未於八十九年九月二十日撥打電話恐嚇丙○○；吳
    文正之太平鄉農會帳戶是從丁○○之上自用小客車取出云云
    。經查：
  (一)事實欄二(一)變造國民身分證與故買贓物之事實，除經被告於
    本院審理時自白明確（本院卷(三)第六四、六六頁）外，並經
    被害人甲○○於警詢時證述綦詳（偵字第六五○五號卷第十
    八至二十頁），復有贓物認領保管單（偵字第六五○五號卷
    第二一頁）、車輛竊盜車牌失竊資料個別查詢報表－查詢車
    輛認可資料（偵字第六五○五號卷第二九頁）各一紙在卷可
    稽，以及換貼被告照片之變造國民身分證一枚扣案為憑；事
    實欄二(二)故買贓物之事實，除經被告於本院審理時自白明確
    （本院卷(一)第一○一頁、本院卷(三)第六六至六八頁）外，並
    經證人辛○○於警詢（警卷第三、四頁）與本院審理（本院
    卷(一)第九七、九八頁）時、被害人庚○○○於警詢（警卷第
    七、八頁）時，分別證述無訛，復有贓物認領保管單二件（
    警卷第十一至十三頁、偵字第三六八九號卷第四十頁）、贓
    物照片二十幀（警卷第十四至十七頁、偵字第三六八九號卷
    第四一至四三頁）在卷可稽；事實欄三(一)竊盜與恐嚇取財之
    事實，除經被告於本院審理時自白明確（本院卷(三)第六七頁
    ）外，並經被害人乙○○於警詢、偵訊時證述綦詳（偵字第
    六五○五號卷第十五至十七頁、偵字第一六四四號卷第十六
    、十七頁），復有贓物認領保管單一紙（偵字第六五○五號
    卷第二一頁）、現場照片二幀（偵字第六五○五號卷第二五
    頁）在卷可稽，並有換貼被告照片之變造國民身分證一枚、
    內裝報紙佯裝現款之塑膠袋一只扣案為憑，另被害人乙○○
    接獲被告恐嚇電話後，係以折疊之報紙置於塑膠袋內，佯裝
    為現款，此據本院當庭勘驗上開塑膠袋屬實（本院卷(一)第一
    ○三頁），是被告未取得該部分財物甚明；足徵被告關於事
    實欄二(一)變造國民身分證與故買贓物、事實欄二(二)故買贓物
    、事實欄三(一)竊盜與恐嚇取財等犯行之自白確與事實相符。
  (二)關於事實欄三(一)妨害公務之事實，被告雖辯稱：伊中槍後就
    昏倒了，因為逃跑過程很緊張，忘記有無在縣議會圍牆外打
    到警員云云。惟被告撥打恐嚇取財電話予被害人乙○○後，
    有七位警員到約定地點埋伏布署，其中警員戴勝童穿著制服
    ，警員鄭信德穿著便服，被告發現警員後，即丟棄塑膠袋，
    往中山路逃跑，追捕過程中警員曾表明身分，並喝令被告止
    步，戴勝童先抓住被告手腕，被告與之拉扯，並用力甩開，
    造成戴勝童手腕扭傷，戴勝童遂對空鳴槍，流彈並射中被告
    右足踝，待被告逃往彰化縣議會圍牆邊時，鄭信德再抱住被
    告腰際，但遭被告用力以手肘掣頂胸部，致鄭信德左膝撞擊
    地面受傷等情，業據證人戴勝童、鄭信德於本院審理時結證
    綦詳（本院卷(一)第九十至九三頁），且為被告所不爭執（本
    院卷(一)第九四頁），而被告於本院審理時，亦坦承於警員逮
    捕過程中，曾經抵抗，並有用力甩開警員手臂之舉（本院卷
    (一)第一○四頁、本院卷(三)第六七頁），參以警員當時曾採取
    對空鳴槍措施，足徵被告於警員逮捕過程中，確曾依法執行
    職務之警員戴勝童、鄭信德施以強暴之行為無訛；被告所辯
    ，無非事後卸責之詞，不足採取。
  (三)關於事實欄三(二)竊盜與恐嚇取財之事實，被告雖辯稱：伊係
    於八十九年九月二十八日凌晨一時許，始在臺中市○○路旁
    竊取丁○○所有車牌號碼ＯＫ－六二六一號自用小客車，並
    未於八十九年九月二十日撥打電話恐嚇丙○○；吳文正之太
    平鄉農會帳戶是從丁○○之上開自用小客車取出云云。惟被
    害人丁○○之上開自用小客車，係於八十九年九月二十日上
    午十一時許，在臺中市西屯區福上巷二五五弄之停車場內失
    竊，且丁○○於八十九年九月二十七日依指示匯款一萬一千
    元至吳文正之太平鄉農會帳戶內，該筆款項旋於同日經提領
    完畢，此經丁○○於警詢時（偵字第一六一九二號卷第二三
    、二四頁）、證人丙○○於本院訊問時（本院卷(三)第三六至
    三八頁），分別證述明確，並有臺中縣太平市農會存款備忘
    錄（偵字第一六一九二號卷第三六頁）、吳文正之太平鄉農
    會帳戶客戶往來交易明細表（本院卷(二)第一○三頁）各一紙
    在卷可考；又警員於八十九年九月二十九日下午五時十分許
    ，在被告位於彰化縣彰化市○○路○段二巷四之二號之居所
    前起獲丁○○之上開自用小客車，另在被告上開居所內起獲
    吳文正之太平鄉農會帳戶存摺，此經被告於偵訊時自白無訛
    （偵緝字第一五○二號卷第十七頁），並有搜索扣押證明筆
    錄（偵字第一六一九二號卷第三一頁）、贓物認領保管單（
    偵字第一六一九二號卷第三四頁）各一紙、照片二幀（偵字
    第一六一九二號第三六頁）附卷可佐；倘若被告並非撥打電
    話恐嚇及指示丁○○匯款之人，何以被告竟同時持有丁○○
    之上開自用小客車與吳文正之太平鄉農會帳戶存摺。況且，
    吳文正之太平鄉農會帳戶迄為警起獲時，仍可正常使用，並
    未列為警示帳戶，此有該帳戶之客戶往來交易明細表一紙（
    本院卷(二)第一○三頁）在卷為證，參諸從事竊車後再恐嚇取
    財之犯行者，通常具有反覆實施同種犯行之情形，而取得作
    為恐嚇取財使用之人頭帳戶亦需花費相當之代價，吳文正之
    太平鄉農會帳戶既仍可正常使用，繼續作為恐嚇取財之工具
    ，持有該人頭帳戶者當無隨意將該帳戶存摺棄置在丁○○之
    上開自用小客車之理，被告辯稱：吳文正之太平鄉農會帳戶
    是從丁○○之上開自用小客車取出云云，顯然悖於常情；被
    告上開抗辯，當係為圖卸責之詞，不足採信。
  (四)至於臺灣彰化地方法院檢察署九十年度偵字第三六八九號移
    送併辦意旨原係以：被告於八十九年九月二十八日下午四時
    許，在臺中市○○街八四號前，竊取被害人庚○○○所有之
    車牌號碼ＧＲ－五七三○號自用小貨車及車上之古董、藝品
    一批；因認與前開竊盜部分有連續犯之裁判上一罪關係，聲
    請本院併案審理。然訊據被告固坦承於八十九年九月二十九
    日下午四時三十分許，在其位於彰化縣彰化市○○路○段二
    巷四之六號住處前，於九十年五月二十八日下午二時五十分
    許，在臺中市○○路二三九之五一號辛○○住處內，為警起
    獲之上開古董、藝品均為其所有之事實，然堅決否認有何竊
    盜之犯行，辯稱：伊係以七萬元代價，向真實姓名年籍不詳
    、綽號「一修」之成年男子購買，其知悉為贓物，但不是偷
    的，也沒有偷車等語。而被害人庚○○○失竊之自用小貨車
    ，係於八十九年十月一日上午某時許，由南投縣警察局南投
    分局南投派出所尋獲，此經證人庚○○○於警詢時證述明確
    （警卷第八頁），該自用小貨車既非被告於持有中為警查獲
    ，則移送併辦意旨認被告竊取該車，已乏依據。再者，證人
    辛○○於本院審理時，復結證稱：被告曾向其借車，車子開
    回來後，車上就有古董、藝品，被告將其中一部分寄放在其
    住處，曾聽被告說是向友人購得，但不知被告實際上究竟如
    何取得等語（本院(一)第九七、九八頁），亦無從證明被告確
    有竊取上開財物之事實。況且，衡諸常情，倘若被告係將庚○○○之自用小貨車連同車上之古董、藝品一併竊取，應無
    於翌日再向證人辛○○借車載運古董、藝品之必要，則被告
    上開抗辯，尚非無據。此外，復無目擊證人、行竊工具，或
    其他積極證據，足資證明被告確有併案意旨所指竊取庚○○○財物之犯行，併案意旨認被告此部分行為涉有竊盜犯行，
    即難採取。惟依前開理由欄二(一)所載之證據，既足認定被告
    此部分行為，另該當事實欄二(二)故買贓物之犯行，且與前揭
    論罪科刑之業經起訴部分即事實欄二(一)故買贓物之犯行，復
    有連續犯之裁判上一罪關係，本院自得併予審理，附此敘明
    。
  (五)綜上所述，本件事證明確，被告變造國民身分證、故買贓物
    、竊盜、恐嚇取財、妨害公務之犯行，均堪認定。
三、論罪科刑理由：
  (一)核被告所為，關於事實欄二(一)部分，係犯刑法第二百十二條
    之變造特種文書罪、同法第三百四十九條第二項之故買贓物
    罪（起訴書犯罪事實已載明被告明知真實姓名年籍不詳之成
    年男子所販賣甲○○之國民身分證，係竊盜取得之贓物，竟
    以八千元之代價向該成年男子購買甲○○之國民身分證一枚
    ，然起訴書漏未記載論罪法條，此經蒞庭檢察官於本院審理
    時補充陳明）；關於事實欄二(二)部分，係犯刑法第三百四十
    九條第二項之故買贓物罪；關於事實欄三(一)部分，係犯刑法
    第三百二十條第一項之竊盜罪、同法第三百四十六條第三項
    （起訴書誤載為第二項）、第一項之恐嚇取財未遂罪、同法
    第一百三十五條第一項之妨害公務罪；關於事實欄三(二)部分
    ，係犯刑法第三百二十條第一項之竊盜罪、同法第三百四十
    六條第一項之恐嚇取財罪。
  (二)刑法、罰金罰鍰提高標準條例、刑法施行法先後於九十四年
    二月二日、九十五年五月十七日、同年六月十四日修正公布
    ，並均於九十五年七月一日施行，本件被告行為後法律既有
    變更，是關於本案應適用之新舊法，茲比較如下：
  1.刑法第二條第一項規定，係規範行為後法律變更所生新舊法
    律比較適用之準據法，於九十五年七月一日刑法施行後，應
    適用刑法第二條第一項之規定，為「從舊從輕」之比較（最
    高法院九十五年五月二十三日第八次刑事庭會議決議第一點
    第一項參照）。
  2.刑法第二十八條關於共犯之規定，由「二人以上共同實施犯
    罪之行為者，皆為正犯」，修正為「二人以上共同實行犯罪
    之行為者，皆為正犯」，惟上述用語上之修正，乃因「實施
    」一詞之範圍，在解釋上是否包括「陰謀共同正犯」及「預
    備共同正犯」存有爭議，為杜爭議，明白宣示本條不包括「
    陰謀共同正犯」及「預備共同正犯」，但仍包括共謀共同正
    犯，乃將「實施」修正為「實行」（刑法修正理由參照），
    經比較新、舊法後，並無有利或不利之情形。
  3.修正前刑法第五十五條關於牽連犯之規定，業已修正刪除，
    犯一罪而其方法或結果之行為，均在新法施行前者，新法施
    行後，應依新法第二條第一項之規定，適用最有利於行為人
    之法律（最高法院九十五年五月二十三日第八次刑事庭會議
    決議第五點第三項參照）。經比較新、舊法結果，應以被告
    行為時之法律即修正前第五十五條規定論以牽連犯，最有利
    於被告（臺灣高等法院九十五年五月四、五日座談會第九號
    決議參照）。
  4.修正前刑法第五十六條關於連續犯之規定，業已修正刪除，
    應依刑法第二條第一項規定，適用最有利於行為人之法律（
    最高法院九十五年五月二十三日第八次刑事庭會議決議第五
    點第四項第一款參照）。經比較新、舊法結果，應以被告行
    為時之法律即修正前第五十六條規定論以連續犯，最有利於
    被告（臺灣高等法院九十五年五月四、五日座談會第九號決
    議參照）。
  5.刑法第三十三條第五款關於罰金刑之規定，由「罰金：一元
    以上」修正為「罰金：新臺幣一千元以上，以百元計算之」
    ，應依刑法第二條第一項規定，適用最有利於行為人之法律
    （最高法院九十五年五月二十三日第八次刑事庭會議決議參
    照）。刑法第二百十二條變造特種文書罪與同法第一百三十
    五條第一項妨害公務罪關於「或三百元以下罰金」、刑法第
    三百二十條第一項竊盜罪與同法第三百四十九條第二項故買
    贓物罪關於「或五百元以下罰金」、刑法第三百四十六條第
    一項恐嚇取財罪與同條第三項、第一項恐嚇取財未遂罪關於
    「得併科一千元以下罰金」之罰金刑部分，經比較新、舊法
    結果，應以被告行為時之法律即修正前第三十三條第五款規
    定，最有利於被告。
  6.刑法施行法第一條之一增訂施行前，依罰金罰鍰提高標準條
    例第一條前段、現行法規所定貨幣單位折算新臺幣條例第二
    條規定，刑法第二百十二條變造特種文書罪與同法第一百三
    十五條妨害公務罪關於「或三百元以下罰金」、刑法第三百
    二十條第一項竊盜罪與同法第三百四十九條第二項故買贓物
    罪關於「或五百元以下罰金」、刑法第三百四十六條第一項
    恐嚇取財罪與同條第三項、第一項恐嚇取財未遂罪關於「得
    併科一千元以下罰金」之罰金刑部分，應依序提高折算為「
    或新臺幣九千元以下罰金」「或新臺幣一萬五千元以下罰金
    」、「得併新臺幣三萬元以下罰金」。刑法施行法修正增訂
    第一條之一規定：「中華民國九十四年一月七日刑法修正施
    行後，刑法分則編所定罰金之貨幣單位為新臺幣。九十四年
    一月七日刑法修正時，刑法分則編未修正之條文定有罰金者
    ，自九十四年一月七日刑法修正施行後，就其所定數額提高
    為三十倍。但七十二年六月二十六日至九十四年一月七日新
    增或修正之條文，就其所定數額提高為三倍。」依增訂條文
    提高並改為新臺幣後，刑法第二百十二條變造特種文書罪與
    同法第一百三十五條第一項妨害公務罪關於「或三百元以下
    罰金」、刑法第三百二十條第一項竊盜罪與同法第三百四十
    九條第二項故買贓物罪關於「或五百元以下罰金」、刑法第
    三百四十六條第一項恐嚇取財罪與同條第三項、第一項恐嚇
    取財未遂罪關於「得併科一千元以下罰金」之罰金刑部分，
    亦依序提高折算為「或新臺幣九千元以下罰金」「或新臺幣
    一萬五千元以下罰金」、「得併新臺幣三萬元以下罰金」，
    經比較新、舊法後，並無有利或不利之情形。
  7.刑法第四十七條關於累犯之規定，由「受有期徒刑之執行完
    畢，或受無期徒刑或有期徒刑一部之執行而赦免後，五年以
    內再犯有期徒刑以上之罪者，為累犯，加重本刑至二分之一
    。」修正為「受徒刑之執行完畢，或一部之執行而赦免後，
    五年以內故意再犯有期徒刑以上之罪者，為累犯，加重本刑
    至二分之一。第九十八條第二項關於因強制工作而免其刑之
    執行者，於受強制工作處分之執行完畢或一部之執行而免除
    後，五年以內故意再犯有期徒刑以上之罪者，以累犯論。」
    本件被告所犯刑法第一百三十五條妨害公務罪、同法第二百
    十二條變造特種文書罪、同法第三百二十條第一項竊盜罪、
    同法第三百四十九條第二項故買贓物罪、同法第三百四十六
    條第一項恐嚇取財罪、同條第三項、第一項恐嚇取財未遂罪
    ，均係故意再犯有期徒刑以上之罪，經比較新、舊法結果，
    並無有利或不利之情形。
  8.修正前刑法第五十一條第五款關於定應執行刑之規定，由「
    宣告多數有期徒刑者，於各刑中之最長期以上，各刑合併之
    刑期以下，定其刑期。但不得逾二十年。」修正為「宣告多
    數有期徒刑者，於各刑中之最長期以上，各刑合併之刑期以
    下，定其刑期。但不得三十年。」應依刑法第二條第一項規
    定，適用最有利於行為人之法律（最高法院九十五年五月二
    十三日第八次刑事庭會議決議第五點第一項參照）。經比較
    新、舊法結果，應以被告行為時之法律即修正前第五十五條
    第五款規定合併定應執行刑，最有利於被告。
  9.比較時應就罪刑有關之共犯、未遂犯、想像競合犯、牽連犯
    、連續犯、結合犯，以及累犯加重、自首減輕暨其他法定加
    減原因（如身分加減）與加減例等一切情形，綜其全部罪刑
    之結果而為比較（最高法院九十五年五月二十三日第八次刑
    事庭會議決議第一點第四項參照）。經綜合比較新、舊法之
    結果，被告行為後之新法並未較有利於被告，依刑法第二條
    第一項前段規定，本案自應適用被告行為時之法律即修正前
    刑法第二十八條、第五十六條、第五十五條、第三十三條第
    五款、第四十七條、第五十一條第五款，罰金罰鍰提高標準
    條例第一條前段之規定。
  (三)被告就事實欄二(一)變造特種文書犯行，與前開成年男子間，
    具有犯意聯絡及行為分擔，為共同正犯。被告先後二次故買
    贓物、竊盜之犯行，各時間緊接，手段相同，所犯分別係構
    成要件相同之罪，顯係各基於概括犯意反覆為之，應依修正
    前刑法第五十六條規定，各以一罪論，並均加重其刑。被告
    先後二次恐嚇取財、恐嚇取財未遂之犯行，時間緊接，手段
    相同，所犯係基本構成要件相同之罪名，顯係基於概括犯意
    反覆為之，應依修正前刑法第五十六條規定，以一罪論，從
    一較重之恐嚇取財罪論處，並加重其刑。另公訴人雖未敘及
    事實欄二(二)故買贓物（即臺灣彰化地方法院檢察署九十年度
    偵字第三六八九號移送併案審理部分）、事實欄三(二)竊盜與
    恐嚇取財（即臺灣臺中地方法院檢察署九十三年度偵緝字第
    一五○二號移送併案審理之併案意旨書(一)部分）之犯行，然
    檢察官就犯罪事實之一部提起公訴者，其效力及於全部，此
    為刑事訴訟法第二百六十七條所明定，事實欄二(二)故買贓物
    、事實欄三(二)竊盜與恐嚇取財之犯行，與前揭論罪科刑之業
    經起訴部分即事實欄二(一)故買贓物、事實欄三(一)竊盜與恐嚇
    取財之犯行，不僅各時間緊接，手段亦相同，分別有連續犯
    之裁判上一罪關係，各應為起訴效力所及，本院自得併予審
    理，附此敘明。被告所為變造特種文書與故買贓物之犯行，
    具有原因、結果之牽連關係；竊盜與恐嚇取財之犯行，具有
    方法、目的之牽連關係；均應依修正前刑法第五十五條規定
    ，各從一較重之故買贓物罪、恐嚇取財罪論處。被告先後對
    戴勝童、鄭信德施強暴之妨害公務犯行，係利用同一犯罪機
    會接續為之，僅侵害一個法益，屬接續犯，而為包括之一罪
    。再被告所犯妨害公務、故買贓物、恐嚇取財等三罪，係犯
    意各別、行為互殊，應予分論併罰。末查，被告前因竊盜案
    件，經臺灣宜蘭地方法院以八十六年度訴字第二四三號判處
    有期徒刑一年二月，並經臺灣高等法院以八十六年度上易字
    第六二○○號判決駁回上訴而確定，嗣經送監執行，於八十
    七年十一月十七日縮短刑期假釋出監付保護管束，甫於八十
    八年一月十日因縮刑期滿未經撤銷假釋，而執行完畢，有臺
    灣彰化地方法院檢察署刑案資料查註紀錄表及臺灣高等法院
    被告前案紀錄表各一份在卷可稽，其於受有期徒刑執行完畢
    後，五年以內再犯本件有期徒刑以上之罪，為累犯，應依修
    正前刑法第四十七條規定，就其妨害公務罪部分加重其刑，
    其故買贓物罪與恐嚇取財罪部分遞加重其刑。爰審酌被告故
    買他人竊盜所得之贓物，助長行竊者之銷贓管道，造成竊盜
    犯罪之猖獗，且任意竊取他人財物，進而恐嚇取財，危害社
    會治安甚鉅，並以強暴方式妨害公務員職務之行使，復於本
    案審理期間經本院發布通緝始為警緝獲到案，及其犯罪之動
    機、方法、手段、所生危害、竊盜與故買贓物之次數、竊得
    財物與故買贓物之價值，暨犯罪後未能坦承犯行等一切情狀
    ，分別量處如主文所示之刑，並定其應執行之刑。
  (四)又刑法第三十八條關於沒收之規定，亦於九十四年二月二日
    修正公布，並於九十五年七月一日施行。惟按從刑附屬於主
    刑，除法律有特別規定者外，依主刑所適用之法律（最高法
    院九十五年五月二十三日第八次刑事庭會議決議第一點第五
    項參照），是本案關於沒收之從刑，自應適用被告行為時之
    法律即修正前刑法第三十八條之規定。扣案變造之甲○○國
    民身分證上黏貼之被告照片一張，係被告所有，供其犯事實
    欄二(一)變造特種文書所用之物，業據被告供承在卷（本院卷
    (三)第六四頁），應依修正前刑法第三十八條第一項第二款沒
    收。至於扣案之甲○○國民身分證一枚、乙○○名片一張、
    內裝報紙佯裝現款之塑膠袋一只，分別為被害人甲○○、乙○○所有，均不得諭知沒收；又被告所有、供其犯事實欄三
    (一)竊盜所用之鑰匙一把，未據扣案，且已遭被告丟棄，此經
    被告陳明在卷（本院卷(三)第六七頁），復查無其他積極證據
    足以證明現尚存在，且非屬違禁物，為避免日後執行之困難
    ，爰不予宣告沒收，併此敘明。
四、臺灣臺中地方法院檢察署九十三年度偵緝字第一五○二號移
    送併辦意旨另略以（即併案意旨書(二)部分；併案意旨書(一)部
    分業經本院併為審理即事實欄三(二)部分）：被告於八十九年
    九月二十八日上午六時三十分許，在臺中市○區○○里○○○街一四○號旁，竊取張憲能所有之車牌號碼ＮＴ－六二五
    一號自用小客車一輛，及置放在該車上之國民身分證一枚、
    皮包一個，並將張憲能之國民身分證交付辛○○使用；因認
    被告上開移送併辦之竊盜犯行與本案業經起訴之竊盜犯行間
    ，具有連續犯之裁判上一罪關係，而移送本院併案審理。訊
    據被告堅決否認有何竊盜之犯行，辯稱：伊沒有竊取張憲能
    之自用小客車，也沒有將張憲能之國民身分證交付給辛○○
    使用等語。經查，被告於警詢供稱：張憲能所有之國民身分
    證係綽號「一修」之朋友給伊的，是辛○○在伊住處拿的，
    伊沒有交給辛○○等語（偵字第一六一九二號卷第十二頁）
    ，而證人辛○○於警詢時則證稱：張憲能之國民身分證是己○○於八十九年九月二十九日在己○○住處送給伊的等語（
    偵字第一六一九二號卷第六頁），核諸上開供述與證言，僅
    能證明被告確曾持有張憲能所有之國民身分證一節，尚難據
    此逕認該國民身分證即為被告竊盜取得。再者，證人即被害
    人張憲能於警詢時之證述（偵字第一六一九二號卷第二二頁
    ），亦僅能證明其所有國民身分證、皮包，連同上開自用小
    客車於前開時地失竊之事實，亦無從證明被告確有竊取張憲
    能上開財物之犯行。此外，既未曾在被告身上或其住居處所
    另起獲張憲能失竊之上開自用小客車與皮包，復無目擊證人
    、行竊工具，或其他積極證據，足資證明被告確有併案意旨
    所指竊盜張憲能財物之犯行，要屬不能證明被告此部分犯罪
    ，自難認為與本案業經起訴之竊盜犯行間有連續犯之裁判上
    一罪關係，本院即無從併予審理，應退由檢察官另行依法處
    理，併予敘明。
五、臺灣臺中地方法院檢察署九十三年度偵字第一九三六五號移
    送併辦意旨略以：(一)被告為幫助戊○○逃匿，竟基於變造證
    件之犯意，於九十年五月下旬某日，收取戊○○本人之照片
    後，於九十年六月二十五日晚上八時許，在臺中縣霧峰鄉○○路二五九號戊○○之藏匿處，將詹瑞源於九十年六月十六
    日在臺中縣太平市失竊之自用小客車駕駛執照，換貼上戊○○之照片，而變造詹瑞源名義之自用小客車駕駛執照，足以
    生損害於詹瑞源及交通部監理機關對駕駛執照管理之正確性
    。己○○變造該駕駛執照後，隨即當場交付該變造證件予戊○○使用。(二)被告另基於竊盜之概括犯意，於九十年六月六
    日凌晨五時許，在臺中縣潭子鄉○○村○○路○段八九巷七
    一號前，竊取張添貴所有車牌號碼ＳＮ－二○四五號自用小
    客車一輛；另於九十年六月五日上午七時五十五分許，在彰
    化縣福興鄉○○街五二號前，竊取許陳寶珠所有車牌號碼七
    Ｈ－六一一九號自用小客車之車牌二面，並將該二面車牌懸
    掛在張添貴所有之上開自用小客車上；繼於九十年六月二十
    五日，在臺中縣霧峰鄉○○路二五九號戊○○之藏匿處，將
    張添貴所有之上開自用小客車交付予戊○○使用；因認被告
    上開移送併辦之變造特種文書、竊盜犯行與本案業經起訴之
    變造特種文書、竊盜犯行間，分別具有連續犯之裁判上一罪
    關係，而移送本院併案審理。惟按刑法上之連續犯，必須基
    於一個概括之犯意，連續數行為而犯同一罪名，始能成立，
    如果每次犯罪係各別起意，縱令所犯罪名相同，亦不得以連
    續犯論（最高法院五十九年臺上字第二四五八號判例意旨參
    照）。經查，依併案意旨書所載，上開移送併辦之變造特種
    文書、竊盜犯行，均係被告於九十年六月間所為，而本案業
    經起訴之變造特種文書與竊盜犯行，則係被告先後於八十九
    年八月、九月間所為，相隔均逾九個月之久，與本案顯難認
    有基於概括犯意之連續犯裁判上一罪關係，自非起訴效力所
    及，本院即無從併予審理，應退回檢察官另行依法處理，附
    予敘明。
據上論斷，應依刑事訴訟法第二百九十九條第一項前段，刑法第
二條第一項前段、第一百三十五條第一項、第二百十二條、第三
百二十條第一項、第三百四十六條第一項，修正前第二十八條、
第五十六條、第五十五條、第四十七條、第五十一條第五款、第
三十八條第一項第二款，罰金罰鍰提高標準條例第一條前段，判
決如主文。
本案經檢察官高如應到庭執行職務。
中    華    民    國    95    年    8     月    25    日
              刑事第二庭  審判長法  官  王義閔
                                法  官  李雅俐
                                法  官  鄭舜元
以上正本證明與原本無異。
如不服本判決，應於判決送達後10日內，向本院提出上訴狀（須
附繕本）。
告訴人或被害人對於判決如有不服具備理由請求檢察官上訴者，
其上訴期間之計算係以檢察官收受判決正本之日期為準。
中    華    民    國    95    年    8     月    29    日
                                書記官  呂雅惠
附錄：論罪科刑法條：
刑法第135條
對於公務員依法執行職務時，施強暴脅迫者，處3年以下有期徒
刑、拘役或3百元以下罰金。
意圖使公務員執行一定之職務或妨害其依法執行一定之職務或使
公務員辭職，而施強暴脅迫者，亦同。
犯前二項之罪，因而致公務員於死者，處無期徒刑或7年以上有
期徒刑；致重傷者，處3年以上、10年以下有期徒刑。
刑法第212條
偽造、變造護照、旅券、免許證、特許證及關於品行、能力服務
或其他相類之證書、介紹書，足以生損害於公眾或他人者，處1
年以下有期徒刑、拘役或3百元以下罰金。
刑法第320條
意圖為自己或第三人不法之所有，而竊取他人之動產者，為竊盜
罪，處5年以下有期徒刑、拘役或5百元以下罰金。
意圖為自己或第三人不法之利益，而竊佔他人之不動產者，依前
項之規定處斷。
前二項之未遂犯罰之。
刑法第346條
意圖為自己或第三人不法之所有，以恐嚇使人將本人或第三人之
物交付者，處6月以上5年以下有期徒刑，得併科1千元以下罰金
。
以前項方法得財產上不法之利益，或使第三人得之者，亦同。
前二項之未遂犯罰之。


司法院資訊處製作；財團法人民間司法改革基金會備份。
